【裁判字號】    99,交易,44
【裁判日期】    990826
【裁判案由】    過失致死等
【裁判全文】
臺灣臺東地方法院刑事判決              99年度交易字第44號
公  訴  人  臺灣臺東地方法院檢察署檢察官
被      告  乙○○
上列被告因過失致死等案件，經檢察官提起公訴（99年度偵字第
1082號），本院判決如下：
    主  文
乙○○犯過失致人於死罪，處有期徒刑壹年貳月；又犯不能安全
駕駛動力交通工具罪，處有期徒刑伍月，應執行有期徒刑壹年陸
月，緩刑伍年，緩刑期間付保護管束，並應自本判決確定之日起
貳年內向執行檢察官指定之公益團體、地方自治團體或社區提供
壹佰貳拾小時之義務勞務。
    犯罪事實
一、乙○○於民國99年5月6日夜間7時許，在臺東縣池上鄉境之
    某小吃店飲用金牌啤酒玻璃瓶裝1瓶，已達不能安全駕駛動
    力交通工具之程度，竟於同日夜間7時40分許，自臺東縣關
    山鎮關山火車站（先由同事載到關山火車站）騎乘車牌號碼
    LX3-712 號重型機車，沿臺東縣關山鎮○○路由西往東方向
    行駛，欲前往臺東縣關山鎮關山親水公園散步，於同日夜間
    7時50分許，先是在新福路往電光方向地下道東側出口處因
    閃避不及，撞擊同向在前由張雲妹所騎乘之機車（車號不詳
    ）右後方及右側車身，致張雲妹受有右小腿擦傷（此部分未
    據檢察官起訴）後，續行往東逃逸，同日夜間8時許，行經
    同鎮○○路27之5號前與無名交岔路口時，原應注意在酒後
    吐氣所含酒精濃度超過每公升0.25毫克時，本不得駕駛動力
    交通工具，且駕車時應注意車前狀況，隨時採取必要之安全
    措施，而依當時之情狀，又無不能注意之情事，竟疏未注意
    及此，適有行人丙○○在該路段前方靠路邊由西往東方向同
    向遵道步行，乙○○竟失控駛出車道，自後方撞擊丙○○之
    身體，致使丙○○因而倒地，受有頭部外傷併顱內出血及顱
    底骨折、左小腿脛骨與腓骨開放性骨折、左鎖骨閉鎖性骨折
    、左側第2、3肋骨閉鎖性骨折等傷害，經送醫後仍因顱骨骨
    折及顱內出血於同日夜間10時40分許不治死亡。乙○○於肇
    事後未被發覺前，警方處理人員前往乙○○就醫之醫院處理
    時在場，並當場承認為肇事人，自首而願接受裁判，惟迄於
    同日夜間9時33分許，對乙○○抽血檢測其酒精濃度值，每
    公合仍達201毫克（換算呼氣值為每公升1.0毫克）。
二、案經臺灣臺東地方法院檢察署檢察官據報相驗後自動檢舉及
    被害人丙○○之父丁○○告訴後偵查起訴。
    理  由
一、上揭犯罪事實，迭據被告乙○○於警詢、偵查及本院審理中
    坦承不諱，核與證人曹國銘、張雲妹、證人即告訴人丁○○
    分別於警詢、偵查時證述之情節相符，復有道路交通事故現
    場圖、交通事故調查報告表（一）、（二）、財團法人佛教
    慈濟綜合醫院關山分院檢驗科藥物濃度檢驗報告、刑法第
    185 條之3案件觀察紀錄表、臺東縣警察局道路交通事故肇
    事人自首情形紀錄表、財團法人佛教慈濟綜合醫院關山分院
    診斷證明書、臺東縣警察局舉發違反道路交通管理事件通知
    單影本及現場照片30張等附卷可稽。另本件車禍被害人丙○
    ○因此車禍受傷並因而死亡，亦經檢察官會同醫師相驗屬實
    ，有相驗筆錄、相驗屍體證明書、法醫驗斷書及相驗照片10
    張等在卷可憑。
二、按汽車駕駛人原應注意飲用酒類後其吐氣所含酒精濃度超過
    每公升0.25以上者，不得駕車，駕車時應注意車前狀況，隨
    時採取必要之安全措施，道路交通安全規則第114條第2款、
    第94條第3項各定有明文，被告駕車自應注意及之，又依附
    卷之交通事故調查報告表（一）所載，本件肇事時天候陰、
    夜間有照明、路面柏油、乾燥、無缺陷，視距良好，被告飲
    用酒類後駕車行駛，肇事送醫後採其血液檢驗，酒精濃度值
    猶高達201 mg/dl（換算為呼氣酒精濃度約為每公升1.0毫克
    ），其注意力已因酒後受酒精影響而減低，致無法就車前狀
    況為即時之應變，俱可歸責於己而未遵守前揭交通安全規則
    之規定，其行為具過失甚為明確，且其過失駕駛肇事行為，
    核與被害人丙○○死亡結果，具有相當因果關係。本件事證
    明確，被告犯行均堪予認定，應依法論科。
三、核被告所為，係犯刑法第185條之3之不能安全駕駛動力交通
    工具罪及同法第276條第1項之過失致人於死罪。被告所犯前
    開二罪，犯意各別，行為互殊，應予分論併罰。按汽車駕駛
    人，酒醉駕車或行經行人穿越道不依規定讓行人優先通行，
    因而致人受傷或死亡，依法應負刑事責任者，加重其刑至2
    分之1，此見道路交通管理處罰條例第86條第1項規定即明。
    被告酒醉駕車，因而致人死亡，應就其所犯過失致人於死罪
    部分，加重其刑。被告於犯罪後，即於該管公務人員發覺前
    ，向處理車禍員警自首，並願接受裁判，有臺東縣警察局道
    路交通事故肇事人自首情形紀錄表1紙在卷可查（相字第112
    號卷第28頁參照），合於自首要件，依刑法第62條前段規定
    就其所犯過失致人於死罪部分減輕其刑，並依刑法第71條第
    1 項之規定先加後減之。
四、按行車未能遵守交通規則而過失致人於死之行為，雖非如故
    意行為之惡性重大，但因被告係酒後駕車肇事，其行為過於
    怠忽，驟然釀成此悲劇，通常被害人家屬之精神、心理亦因
    之受有嚴重創傷，內心之悲痛、遺憾，經久無以平息、彌補
    ，其罪責，誠不能視為輕微，此合先敘明。爰審酌被告夜間
    酒後欲前往他處散步，為圖便利趕往他處，竟不顧其他用路
    人之安全，騎乘機車行駛於市區道路，因多重過失而造成被
    害人死亡，應負全部肇事責任之過失程度及犯罪所生損害均
    甚嚴重，併其生活、家庭狀況、品行、智識程度，犯罪後坦
    承犯行，且與被害人家屬達成和解，態度良好等一切情狀，
    分別就其所犯二罪量處如主文所示之刑，並定其應執行刑。
五、又被告未曾受有期徒刑以上刑之宣告，有臺灣高等法院被告
    前案紀錄表在卷可稽，其因一時失慮及疏未注意，偶罹刑典
    ，事後已坦承犯行，並與被害人家屬達成和解，有台北縣永
    和市調解委員會調解筆錄在卷可查，足認其深具悔意，經此
    刑之宣告後，應已知所警惕，而無再犯之虞，且其家庭及工
    作均有賴其本人維繫經營，兼為促其培養戒慎之生活態度，
    並強化其負責、自愛愛人之觀念，以免將來再有疏虞或不當
    之行為發生，造成不必要之負累，而有施以適當之教育與約
    束之必要，允宜拉長其緩刑期間，依法為緩刑5年之宣告，
    併諭知在緩刑期間付保護管束，並命被告應自本判決確定之
    日起2年內，向執行之檢察機關所指定之公益團體提供120小
    時之義務勞務，以啟自新，並觀後效。
六、據上論斷，應依刑事訴訟法第273條之1第1項、第299條第1
    項前段，刑法第185條之3、第276條第1項、第51條第5款、
    第74條第1項第1款、第2項第5款、第93條第1項第2款，道路
    交通管理處罰條例第86條第1項，刑法施行法第1條之1第1項
    、第2項前段，判決如主文。
七、職權告發部分：被告自承於99年5月6日夜間7時50分許，在
    台東縣關山鎮○○路往電光方向地下道東側出口處因閃避不
    及，撞擊同向在前由張雲妹所騎乘之機車右後方及右側車身
    ，致張雲妹受有右小腿擦傷後，續行往東逃逸，則被告似另
    涉犯刑法第185條之4肇事逃逸罪嫌，宜由檢察官另為適法之
    處理。
本案經檢察官甲○○到庭執行職務。
中    華    民    國    99    年    8     月    26    日
                  交通法庭      法  官  李水源
以上正本證明與原本無異。
如不服本判決應於收受送達後10日內向本院提出上訴書狀，並應
敘述具體理由；其未敘述上訴理由者，應於上訴期間屆滿後20日
內向本院補提理由書（均須按他造當事人之人數附繕本）。「切
勿逕送上級法院」。
告訴人或被害人對於本判決如有不服，請書具不服之理由狀，請
求檢察官上訴者，其上訴期間之計算係以檢察官收受判決正本之
日期為準。
                                書記官  潘正苓
中    華    民    國    99    年    8     月    26    日
附錄本案論罪科刑法條全文
中華民國刑法第185條之3
服用毒品、麻醉藥品、酒類或其他相類之物，不能安全駕駛動力
交通工具而駕駛者，處一年以下有期徒刑、拘役或三萬元以下罰
金。
中華民國刑法第276條
(過失致死罪)
因過失致人於死者，處二年以下有期徒刑、拘役或二千元以下罰
金。
從事業務之人，因業務上之過失犯前項之罪者，處五年以下有期
徒刑或拘役，得併科三千元以下罰金。

司法院資訊處製作；財團法人民間司法改革基金會備份。
